臺灣臺中地方法院刑事判決
111年度交訴字第286號
公  訴  人  臺灣臺中地方檢察署檢察官
被      告  陳欽田



上列被告因肇事逃逸等案件，經檢察官提起公訴（111年度偵字
第23363號），被告於準備程序中就被訴事實為有罪之陳述，經
本院合議庭裁定由受命法官獨任進行簡式審判程序，判決如下：
    主    文
陳欽田駕駛動力交通工具而吐氣所含酒精濃度達每公升零點二五
毫克以上，處有期徒刑參月，如易科罰金，以新臺幣壹仟元折算
壹日；又犯駕駛動力交通工具發生交通事故，致人傷害而逃逸罪
，處有期徒刑捌月。均緩刑參年，並應於本判決確定之日起壹年
內向公庫支付新臺幣拾萬元，及向執行檢察官指定之政府機關、
政府機構、行政法人、社區或其他符合公益目的之機構或團體，
提供壹佰小時之義務勞務。緩刑期間付保護管束。
    犯罪事實
一、陳欽田於民國111年2月20日中午12時30分許起至下午3時許
    止，在臺中市○○區○○○路0號餐廳與友人吃飯，並飲用高粱酒
    後，其吐氣所含酒精濃度已達每公升0.25毫克以上，竟不顧
    大眾通行之安全，基於酒後駕駛動力交通工具之犯意，於同
    日下午3時許駕駛車牌號碼000-0000號自用小客車上路，沿
    北堤東路由西往東方向行駛，於同日下午3時37分許，駛近
    北堤東路與中山路2段交岔路口，原應注意車前之行車狀況
    ，隨時採取必要安全措施，而當時天候雨、日間自然光線、
    柏油路面濕潤、無缺陷、障礙物及視距良好等情況，並無不
    能注意之情形，惟其在飲酒後吐氣所含酒精濃度已達每公升
    0.25毫克以上之情形下駕駛汽車，妥適駕控及判斷能力均已
    明顯減弱降低，致未能確實掌握車前狀況，隨時採取必要之
    安全措施；適呂俊成駕駛車牌號碼000-0000號自用小客車搭
    載陳昱蓉行駛於同向車道，正在北堤東路與中山路2段交岔
    路口停等紅燈，遂遭陳欽田所駕駛車輛車頭自後追撞其所駕
    駛車輛車尾，致陳昱蓉受有第三腰椎左側橫突骨折等傷害（
    過失傷害部分業據陳昱蓉撤回告訴，經臺灣臺中地方檢察署
    檢察官為不起訴處分）。詎陳欽田於發生交通事故後，明知
    前車遭其駕駛之車輛自後方強烈撞擊後，前車駕駛及乘客必
    受有一定程度之傷害，竟基於駕駛動力交通工具發生交通事
    故致人受傷而逃逸之故意，既未停車察看或報警、聯絡救護
    車到場施予救援，亦未留下姓名、電話等聯絡方式，隨即駕
    車往左轉入中山路2段方向逃逸。適有湯立暐駕駛車牌號碼0
    00-0000號自用小貨車搭載黃泓逸沿中山路2段由北往南直行
    至上開交岔路口，右轉北堤東路後，見及上開交通事故，即
    迴轉至中山路2段由南往北方向追趕陳欽田所駕駛之車輛，
    而陳欽田駕車行駛至中山路2段526號前時，又撞擊路旁之土
    地公廟，陳欽田即下車步行欲離開現場，經黃泓逸下車追及
    ，陳欽田始回到土地公廟。嗣經警方於同日下午4時28分許
    ，對陳欽田實施酒精濃度測試，測得呼氣酒精濃度達每公升
    0.71毫克，始悉上情。
二、案經臺中市政府警察局大甲分局報告臺灣臺中地方檢察署檢
    察官偵查起訴。
    理    由
一、上開犯罪事實，業據被告陳欽田於本院準備程序及審理中坦
    承不諱（見本院卷第35頁、第42頁），核與證人呂俊成、陳
    昱蓉於警詢及偵查中之證述及證人湯立暐、黃泓逸、翁木榮
    於警詢中證述之情節相符（見偵卷第31至33頁、第35至37頁
    、第39至41頁、第43至45頁、第47至49頁），並有員警職務
    報告書、道路交通事故當事人酒精測定紀錄表、臺中市政府
    警察局舉發違反道路交通管理事件通知單影本、李綜合醫療
    社團法人大甲李綜合醫院診斷證明書、臺中市政府警察局道
    路交通事故初步分析研判表、補充資料表、道路交通事故現
    場圖、道路交通事故調查報告表㈠、㈡、現場照片及車損照片
    、被害人呂俊成駕駛之自用小客車行車紀錄器影像檔及翻拍
    照片、被告駕駛之自用小客車行車紀錄器影像檔及翻拍照片
    、證號查詢駕照資料清單及車籍資料查詢清單等資料在卷可
    稽（見偵卷第59至63頁、第67頁、第69至105頁、第107頁）
    ，足認被告前開任意性自白與事實相符。綜上，本案事證明
    確，被告犯行堪予認定，應依法論科。
二、論罪科刑：
  ㈠核被告所為，係犯刑法第185條之3第1項第1款之駕駛動力交
    通工具而吐氣所含酒精濃度達每公升0.25毫克以上之罪，及
    第185條之4第1項前段之駕駛動力交通工具發生交通事故，
    致人傷害而逃逸罪。
  ㈡被告所犯上開2罪，犯意各別，行為互殊，應予分論併罰。
  ㈢爰以行為人之責任為基礎，審酌被告明知酒精成分對人之意
    識及反應能力均有不良影響，酒後駕車對一般往來之公眾及
    駕駛人自身皆具有高度危險性，仍漠視自己及其他用路人之
    生命、身體之安全，於飲酒後，其吐氣所含酒精濃度已達每
    公升0.71毫克，已處於不能安全駕駛動力交通工具之情形下
    ，猶心存僥倖，駕駛自用小客車上路，造成公眾往來之危險
    ，對交通安全所生之危害非微，且於途中不慎自後追撞呂俊
    成駕駛之車輛，致車上乘客陳昱蓉受有前揭傷害；復於發生
    交通事故後又未留在現場對告訴人陳昱蓉進行救護或採取其
    他必要措施，擅自駕車逃逸，足見其法治觀念薄弱，所為殊
    有不該；惟考量被告坦承犯行之犯後態度，且於偵查中即與
    告訴人陳昱蓉成立調解，賠償新臺幣（下同）26萬元，有本
    院調解程序筆錄附卷可憑；兼衡以被告本案吐氣所含酒精濃
    度超過法定標準值之程度、違反注意義務之程度、犯罪動機
    、目的、情節，暨其於本院自陳之教育智識程度及家庭經濟
    狀況（見本院卷第43頁）等一切情狀，就被告所犯2罪分別
    量處如主文所示之刑，並就得易科罰金部分，諭知易科罰金
    之折算標準如主文所示。
  ㈣又被告未曾因故意犯罪受有期徒刑以上刑之宣告，有前揭臺
    灣高等法院被告前案紀錄表在卷可考，考量被告犯後坦承犯
    行，且與告訴人陳昱蓉成立調解及賠償26萬元（詳如前述）
    ，堪認被告已知所悔悟，並盡力彌補損害，信其經此偵審程
    序教訓，應能知所警惕，而無再犯之虞，故本院認其所受宣
    告之各刑以暫不執行為適當，爰依刑法第74條第1項第1款之
    規定，均併予宣告緩刑3年，以啟自新。然為使被告深切反
    省，具備正確法治觀念，本院認仍應課予一定條件之緩刑負
    擔，令其能從中深切記取教訓，是乃考量被告之經濟狀況暨
    其主觀上惡性、違反義務情節，均依刑法第74條第2項第4款
    、第5款之規定，諭知被告應於判決確定後1年內，支付公庫
    10萬元，並向執行檢察官指定之政府機關、政府機構、行政
    法人、社區或其他符合公益目的之機構或團體，提供100小
    時之義務勞務，而被告既應執行刑法第74條第2項第5款所定
    之事項，爰依刑法第93條第1項第2款諭知緩刑期內付保護管
    束，期被告能確切明瞭其行為所造成之損害，並培養法治觀
    念，兼觀後效。再者，倘被告於本案緩刑期間，違反上開所
    定負擔情節重大，足認原宣告之緩刑難收預期效果，而有執
    行刑罰之必要，依刑法第75條之1第1項第4款之規定，檢察
    官得聲請撤銷緩刑之宣告。
據上論斷，應依刑事訴訟法第273條之1第1項、第299條第1項，
刑法第185條之3第1項第1款、第185條之4第1項前段、第41條第1
項前段、第74條第1項第1款及第2項第4款、第5款、第93條第1項
第2款，刑法施行法第1條之1第1項，判決如主文。
本案經檢察官劉文賓提起公訴，檢察官張添興到庭執行職務。
中　　華　　民　　國　　111 　年　　10　　月　  28　　日
                  刑事第二十庭  法  官  江文玉
以上正本證明與原本無異。
如不服本判決應於收受判決後20日內向本院提出上訴書狀，並應
敘述具體理由；其未敘述上訴理由者，應於上訴期間屆滿後20日
內向本院補提理由書（均須按他造當事人之人數附繕本）「切勿
逕送上級法院」。
告訴人或被害人如不服判決，應備理由具狀向檢察官請求上訴，
上訴期間之計算，以檢察官收受判決正本之日起算。
                                書記官  黃珮華
中　　華　　民　　國　　111 　年　　10　　月　　28　　日
附錄論罪科刑法條
中華民國刑法第185條之3
駕駛動力交通工具而有下列情形之一者，處3年以下有期徒刑，
得併科30萬元以下罰金：
一、吐氣所含酒精濃度達每公升零點二五毫克或血液中酒精濃度
    達百分之零點零五以上。
二、有前款以外之其他情事足認服用酒類或其他相類之物，致不
    能安全駕駛。
三、服用毒品、麻醉藥品或其他相類之物，致不能安全駕駛。
因而致人於死者，處3年以上10年以下有期徒刑，得併科2百萬以
下罰金；致重傷者，處1 年以上7年以下有期徒刑，得併科1百萬
元以下罰金。
曾犯本條或陸海空軍刑法第54條之罪，經有罪判決確定或經緩起
訴處分確定，於十年內再犯第1 項之罪因而致人於死者，處無期
徒刑或5 年以上有期徒刑，得併科3 百萬元以下罰金；致重傷者
，處3 年以上10年以下有期徒刑，得併科2 百萬元以下罰金。
中華民國刑法第185條之4
駕駛動力交通工具發生交通事故，致人傷害而逃逸者，處6月以
上5年以下有期徒刑；致人於死或重傷而逃逸者，處1年以上7年
以下有期徒刑。
犯前項之罪，駕駛人於發生交通事故致人死傷係無過失者，減輕
或免除其刑。